【裁判字號】    98,上訴,2541
【裁判日期】    981222
【裁判案由】    毒品危害防制條例
【裁判全文】
臺灣高等法院臺中分院刑事判決        98年度上訴字第2541號
上  訴  人  臺灣臺中地方法院檢察署檢察官
上  訴  人
即  被  告  甲○○
上列上訴人因被告違反毒品危害防制條例案件，不服臺灣臺中地
方法院98年度訴字第3148號中華民國98年10月21日第一審判決（
起訴案號：臺灣臺中地方法院檢察署98年度毒偵字第1855號），
提起上訴，本院判決如下：
    主  文
上訴駁回。
    理  由
一、按依刑事訴訟法第350條、第361條、第362條、第367條規定
    ，不服地方法院之第一審判決而上訴者，須提出上訴書狀，
    並應敘述具體理由，為上訴必備之程式；其所提出之書狀未
    敘述上訴理由，或僅曾以言詞陳述上訴理由者，均應於上訴
    期間屆滿後20日內補提理由書於第一審法院。第一審法院經
    形式審查，認逾期未補提上訴理由者，應定期間先命補正；
    逾期未補正者，為上訴不合法律上之程式，應以裁定駁回。
    倘已提出上訴理由，但所提非屬具體理由者，或已上訴但未
    提上訴理由，經審判長定期間補正仍未補正者，則應由第二
    審法院以上訴不合法律上之程式，判決駁回。而所謂具體理
    由，必係依據卷內既有訴訟資料或提出新事證，指摘或表明
    第一審判決有何採證認事、用法或量刑等足以影響判決本旨
    之不當或違法，而構成應予撤銷之具體事由，始克當之（例
    如：依憑證據法則具體指出所採證據何以不具證據能力，或
    依憑卷證資料，明確指出所為證據證明力之判斷如何違背經
    驗、論理法則）；倘僅泛言原判決認定事實錯誤、違背法令
    、量刑失之過重或輕縱，而未依上揭意旨指出具體事由，或
    形式上雖已指出具體事由，然該事由縱使屬實，亦不足以認
    為原判決有何不當或違法者（例如：對不具有調查必要性之
    證據，法院未依聲請調查亦未說明理由，或援用證據不當，
    但除去該證據仍應為同一事實之認定），皆難謂係具體理由
    ，俾與第二審上訴制度旨在請求第二審法院撤銷、變更第一
    審不當或違法之判決，以實現個案救濟之立法目的相契合，
    並節制濫行上訴（最高法院97年度台上字第892號刑事判決
    意旨參照）。
二、本件檢察官於民國98年11月17日向原審法院提起上訴，核其
    上訴書所載上訴理由略為：被告甲○○前曾因施用第一級毒
    品案件，經臺灣臺中地方法院以95年度訴字第2877號判處有
    期徒刑1年2月，此次亦犯相同之施用第一級毒品罪，原審判
    決反科較前次為輕之刑責，且其判決理由似未具體說明其科
    予較輕刑責之實質理由，難認妥適等語。另上訴人即被告甲
    ○○（下稱被告）則具狀於98年11月5日向原審法院提起上
    訴，查其上訴書狀所載上訴理由略以：被告之雙親均已年邁
    ，且體弱多病，須被告從旁照料，爰請鈞長酌情減輕被告之
    刑，以早日重返社會等語。
三、經查：
（一）檢察官及被告因不服前開臺灣臺中地方法院之第一審判決
      ，而各於前述時間具狀敘明理由向原審法院提起上訴，則
      依刑事訴訟法第361條第2項之規定、該條項立法修正理由
      及上揭最高法院判決意旨，檢察官及被告倘已提出上訴理
      由，但所提非屬具體理由者，即應由第二審法院以上訴不
      合法律上之程式，以判決駁回之；且上訴理由之具體與否
      係屬第二審法院審查範圍，不在命補正之列（參見法院辦
      理刑事訴訟案件應行注意事項第162點）。
（二）原審經調查後，以被告犯施用第一級毒品罪，事證明確，
      而適用毒品危害防制條例第10條第1項、刑法第11條前段
      、第47條第1項等規定，並審酌被告前有多次施用毒品前
      科，仍無法戒絕毒癮，竟又再次施用第一級毒品，無視於
      毒品對於自身健康之戕害及國家對於杜絕毒品犯罪之禁令
      ，然以其犯後坦承犯行，態度良好等一切情狀，量處有期
      徒刑1年，並說明檢察官雖具體求處被告有期徒刑1年3月
      ，惟審酌被告前案於96年11月9日易科罰金執行完畢後，
      經過1年餘始再犯本件，並非完全無視毒品所造成自身之
      危害，故認檢察官上開求處稍重等語，核其認事、用法及
      量刑均無違誤或不當。
（三）按刑罰之量定，固屬法院自由裁量之職權行使，但仍應審
      酌刑法第五十七條所列各款事由及一切情狀，為酌量輕重
      之標準，並非漫無限制。在同一犯罪事實與情節，如別無
      其他加重或減輕之原因，下級審法院量定之刑，亦無過重
      或失輕之不當情形，則上級審法院對下級審法院之職權行
      使，原則上應予尊重（最高法院85年度台上字第2446號判
      決意旨參照）；次按量刑之輕重，係屬事實審法院得依職
      權自由裁量之事項，苟已斟酌刑法第57條各款所列情狀，
      而未逾越法定刑度，不得遽指為違法（最高法院85年度台
      上字第2699號判決意旨參照）。關於檢察官上訴意旨所指
      摘者，查被告之素行、前科紀錄等固為法院量定刑罰時應
      予審酌事項之一，然非謂對於被告所量處之刑度，必應在
      前次判決之上，因仍須參考個案其他具體情節而定。而本
      件原審判決何以量處被告有期徒刑1年，已參酌被告過去
      前案判決之情形及適當說明為何不採檢察官之求刑，並無
      不合之處；況被告於96年間所犯施用第一級毒品罪，亦經
      臺灣臺中地方法院以96年度訴字第1460號判處有期徒刑1
      年確定，有臺灣高等法院被告前案紀錄表1份附卷可稽（
      見本院卷第25-26頁），益見本件原審之量刑應無不妥。
      故檢察官之上訴意旨，實未依據卷內既有訴訟資料或提出
      新事證，具體指摘或表明第一審判決有何採證認事、用法
      或量刑等足以影響判決本旨之不當或違法，而可構成應予
      撤銷之具體事由。至被告之上訴意旨，僅請求改判較輕之
      刑，但核其所陳者，亦非基於卷內訴訟資料或提出其他新
      事證以指摘原審之量刑有何過重之情形，自亦非屬具體之
      理由。
四、綜合前述，因檢察官及被告之上訴意旨，均非前開說明所謂
    之具體理由，則揆諸上開最高法院判決意旨，及依「程序優
    先於實體」之刑事訴訟法原則，本件上訴顯均不合法定上訴
    程式，而應予駁回，並不經言詞辯論為之。
據上論斷，應依刑事訴訟法第367條前段、第372條，判決如主文
。
中    華    民    國    98    年    12    月    22    日
            刑事第九庭  審判長法  官  江  德  千
                              法  官  許  旭  聖
                              法  官  莊  深  淵
以上正本證明與原本無異。
如不服本判決應於收受送達後十日內向本院提出上訴書狀，其未
敘述上訴之理由者，並得於提起上訴後十日內向本院補提理由書
（均須按他造當事人之人數附繕本）「切勿逕送上級法院」。
                              書記官  陳  振  海
中    華    民    國    98    年    12    月    23    日


司法院資訊處製作；財團法人民間司法改革基金會備份。
